台灣高等法院台中分院刑事判決　　　　96年度上訴字第2144號
上　訴　人　台灣台中地方法院檢察署檢察官
上　訴　人
即　被　告　甲○○
上　訴　人
即　被　告　乙○○
　　　　　　　　　　　巷14弄11號
前列二人共同
指定辯護人　本院公設辯護人王金陵
上列上訴人因被告強盜案件，不服台灣台中地方法院96年度訴字
第1243號中華民國96年6月15日第一審判決（起訴案號：台灣台
中地方法院檢察署96年度偵字第5480號），提起上訴，本院判決
如下：
    主  文
上訴駁回。
    事  實
一、乙○○前於民國（下同）84年間因搶奪、盜匪等案件，經台
    灣彰化地方法院判處有期徒刑8月、7年4月，應執行有期徒
    刑7年10月確定，於92年5月4日假釋縮刑期滿執行完畢；甲○○前於93年間因搶奪、違反毒品危害防制條例案件，經台
    灣彰化地方法院判處有期徒刑8月、7月確定，經接續執行，
    於95年6月20日假釋縮刑期滿執行完畢。詎乙○○、甲○○2
    人猶不知悔悟，因缺錢花用，遂決意行搶，而共同基於意圖
    為自己不法所有之犯意聯絡，於95年8月7日凌晨，由乙○○
    駕駛A7- 7778號自小客車，甲○○坐於副駕駛座，在台中市
    區隨機尋找作案目標。於同日凌晨4時40分許，行經台中市
    ○○街與進德路口時，見丁○○獨自1人騎乘機車行駛於前
    方右側，認有機可乘，遂由乙○○負責將小客車駛近丁○○
    左側，丁○○見狀，將機車減速，即推由坐於右前座之甲○○將手伸出車窗外，將丁○○推倒，再打開車門下車，趁丁○○倒地不及防備時，取走丁○○皮包（內有新台幣〔下同
    〕4300元、身分證1張、機車駕駛執照1張、行車執照1張、
    健保卡1張、三星手機及諾基亞手機〔門號：0000000000、0
    000000000號〕各1支），得手後即上車，由乙○○迅即駕車
    逃離現場。丁○○遭搶奪皮包後，於同日凌晨6時24分許旋
    向員警報案，經警依上述手機序號之通聯紀錄，於95年8月2
    1日查得甲○○有以其門號使用上開手機，而查獲甲○○涉
    犯本件犯行，經甲○○到案，再供出係與乙○○共犯本件犯
    行，而為警查獲乙○○。
二、案經台中市警察局第三分局報請台灣台中地方法院檢察署檢
    察官偵查起訴。
    理  由
一、本案證據能力之說明：
(一)、證人即被害人丁○○之警詢所述對被告2人無證據能力。按
    被告以外之人於審判外之言詞或書面陳述，除法律有規定者
    外，不得作為證據，刑事訴訟法第159條第1項定有明文。本
    件被告2人之原審辯護人於原審法院表示：排除證人即被害
    人丁○○之警詢供述之證據能力等語（原審卷第25頁）。查
    被害人丁○○之警詢陳述，係屬於審判外之言詞陳述，依前
    揭規定，不得作為證據；
(二)、另按「被告以外之人於審判外之陳述，雖不符前4條（指刑
    事訴訟法第159條之1至第159條之4）之規定，而經當事人於
    審判程序同意作為證據，法院審酌該言詞陳述或書面陳述作
    成之情況，認為適當者，亦得為證據」，又「當事人、代理
    人或辯護人於法院調查證據時，知有第159條第1項不得為證
    據之情形，而未於言詞辯論終結前聲明異議，視為有前項之
    同意」，刑事訴訟法第159條之5第1項、第2項亦有明文。本
    件被告及被告等之辯護人對另被告之警偵訊陳述，均未於言
    詞辯論終結前聲明異議，自視為同意，應認作為證明另被告
    之犯罪事實，有證據能力。另證人丁○○於偵查中到庭具結
    後所為證詞，雖未經被告等詰問、對質，但並無顯有不可信
    之特別狀況，且丁○○經本院傳拘無著，其於偵查中所為證
    詞，有證據能力。
二、上訴人即被告（下稱被告）乙○○、甲○○對於上揭時地，
    搶奪被害人丁○○皮包之犯行均坦承不諱，惟均辯稱：沒有
    推被害人云云。惟查，證人即被害人丁○○於96年4月2日偵
    訊時具結後證稱「當時伊騎機車行經進德街附近。被告開車
    到伊機車旁邊，坐在駕駛座旁男子，就從車窗用手把伊推倒
    ，駕駛座旁之男子就下車搶走伊皮包等語（見偵字第5480
    號偵查卷第17頁）；且有被害人丁○○之上開遭搶奪手機序
    號之通聯調閱查詢單可佐。證人丁○○與被告2人素不相識
    ，其於偵查中陳述遭搶奪經過，既經具結願負偽證罪責，無
    虛空捏造「副駕駛座之人從車窗用手將其推倒」等證詞之必
    要。本件被害人丁○○遭被告搶奪事件，就丁○○而言，係
    其人生重要經歷之特殊個別事件，印象必然深刻，記憶一定
    清晰明確。是被害人丁○○陳述自己親身經歷之遭搶奪經過
    陳述，應較被告2人為可採，被告2人空口否認有以手推倒被
    害人丁○○，顯係臨訟卸責之詞，非可採信。另依證人丁○○證述遭搶情節以觀，被害人丁○○係於騎機車行駛中，遭
    甲○○自小客車左前座伸手推倒，甲○○即下車搶走其皮包
    。被告二人並未對被害人出言威逼或以動作表示對被害人不
    利，且事出突然，除可認被害人於遭推倒地時，即遭搶奪，
    客觀上有不及抗拒情形外，難認被害人主觀上有害怕致不能
    抗拒之程度。且依警訊筆錄記載，被害人係於95年8月7日凌
    晨4時40分許遭搶，即於同日凌晨5時10分在台中市第三警察
    分局合作派出所製作筆錄，足見其心情尚屬平靜，能立刻前
    往警局報案製作筆錄。與一般遭搶女子，內心害怕不知如何
    之情形不同，是尚難認被害人丁○○有不能抗拒之情形。再
    參以被告甲○○於原審法院亦供稱：事情就是幾秒鐘的事情
    ，我就是拿了就走了等語，及被告乙○○於原審法院亦供稱
    ：事情是發生一下子而已，被害人並不是不能抵抗，甲○○
    就是下車拿了就走了，只是幾秒鐘而已，應該是可以抵抗，
    只是來及而已等語（見原審卷第54頁），顯見被害人丁○○
    於遭搶之時，係不及抗拒，並無不能抗拒之情形。本件事證
    明確，被告被告乙○○、甲○○上揭搶奪犯行堪予認定。
三、核被告被告乙○○、甲○○所為，均係犯刑法第325條第1項
    之搶奪罪。公訴人雖認被告2人係涉犯刑法第328條第1項強
    盜罪嫌云云，惟按搶奪罪以乘人不及抗拒，公然掠取其財物
    為成立要件，雖掠奪之際不免於暴行，然與強盜罪之暴行，
    必須至使不能抗拒之情形，迥然有別，最高法院32年上字第
    2181號判例可資參照；且按搶奪與強盜雖同具不法得財之意
    思，然搶奪係乘人不備，公然掠取他人之財物，如施用強暴
    脅迫，至使不能抗拒而取其財物或令其交付者，則強盜罪，
    最高法院64年台上字第1165號判例可資參照。本件被告2人
    搶取被害人丁○○皮包之時間甚短，被告2人之主觀犯意，
    亦係趁被害人不備而不及反抗之時，迅即搶奪即離去。且被
    害人丁○○於遭搶時，係「不及抗拒」，並非「不能抗拒」
    ，已如前述。本件被告所為，係成立搶奪罪，公訴人認係成
    立強盜罪嫌，所認顯係有誤，起訴法條應予變更。被告2人
    就上開搶奪犯行，有犯意聯絡及行為分擔，均為共同正犯。
    被告乙○○前於84年間因搶奪、盜匪等案件，經台灣彰化地
    方法院判處有期徒刑8月、7年4月，應執行有期徒刑7年10月
    確定，於92年5月4日假釋縮刑期滿執行完畢，被告甲○○前
    於93年間因搶奪、違反毒品危害防制條例案件，經台灣彰化
    地方法院判處有期徒刑8月、7月確定，經接續執行，於95年
    6月20日假釋縮刑期滿執行完畢，有台灣台中地方法院檢察
    署刑案資料查註紀錄表在卷可佐，被告2人均係於前開案件
    執行完畢後5年內故意再犯本件有期徒刑以上之罪，均為累
    犯，均應依刑法第47條第1項之規定加重其刑。
四、原審法院適用刑法第28條、第325條第1項、第47條第1項，
    審酌被告乙○○有搶奪、盜匪前科，被告甲○○有搶奪、違
    反毒品危害防制條例等前科，均素行不良，其二人均年輕力
    壯，竟未思以勞力獲取正當報酬，反深夜駕車行搶，對路上
    人車造成安全威脅及對社會治安之危害甚大，再考其2人行
    為之手段，本件先自車窗徒手推倒被害人，使被害人不備，
    再予行搶，其搶奪手段對被害人已有施加暴行，造成被害人
    丁○○倒於地面，稍有不慎，足使被害人因受推倒骨折或倒
    地撞到他物，受有更大傷勢之危險，再考其2人本件搶奪所
    取得之財物，及其2人之犯後態度等一切情狀，各量處有期
    徒刑一年八月，認事用法均無不當，量刑亦屬妥適。被告二
    人未具理由上訴，其上訴為無理由，應予駁回。檢察官上訴
    意旨略以：被害人丁○○於警詢之指訴，屬證人審判外之陳
    述，有可信之特別狀況，且為證明被告犯罪所必要，有證據
    能力。原審認被害人警詢筆錄無證據能力，恐有違誤。依被
    害人證詞，足認被害人遭被告等推倒在地而無法反抗，已達
    不能抗拒之程度。原審認被告係犯搶奪罪，認事有誤云云，
    指摘原審判決不當。查被告二人應成立搶奪罪，被害人丁○○警詢陳述無證據能力，已如前述，檢察官仍以上詞，指摘
    原審判決不當，其上訴亦無理由，應予駁回。
據上論斷，應依刑事訴訟法第368條，判決如主文。
本案經檢察官丙○○到庭執行職務。
中    華    民    國    96    年     11    月     7   日
            刑事第九庭  審判長法  官  陳  筱  珮
                              法  官  康  應  龍
                              法  官  趙  春  碧
上列正本證明與原本無異。
如不服本判決應於收受送達後十日內向本院提出上訴書狀，其未
敘述上訴之理由者並得於提起上訴後十日內向本院補提理由書（
均須按他造當事人之人數附繕本）。
                              書記官  胡  美  娟
中　　華　　民　　國　　96　　年　　11　　月　　9 　　日
